臺灣嘉義地方法院交通事件裁定　九十六年度交聲字第二九五號
原處分機關　交通部公路總局嘉義區監理所嘉義市監理站
異　議　人
即受處分人　甲○○
　　　　　　　　　　生）
　　　　　　　　　　號
上列異議人因違反道路交通管理處罰條例案件，對於交通部公路
總局嘉義區監理所嘉義市監理站中華民國九十六年十一月五日所
為之處分（原處分案號：嘉監義裁字第裁七六—Ｌ000000
00號）聲明異議，本院裁定如下：
    主    文
原處分撤銷。
甲○○汽車駕駛人，汽車裝載時，有所載貨物氣味惡臭之情形，
處罰鍰新臺幣參仟元，並記違規點數貳點。
    理    由
一、原處分意旨以：本件異議人即受處分人甲○○駕駛車牌號碼
    二八三－ＱＪ號自用大貨車，於民國九十六年九月二十日時
    下午六時五十八分許，行經嘉義縣臺十九線義竹路段時，因
    載運死雞、死豬，未蓋帆布，惡臭四溢，經嘉義縣警察局交
    通警察隊警員製單舉發，而依道路交通管理處罰條例第三十
    條第一項第二款「所載貨物滲漏」及第六十三條第一項第二
    款規定，裁處異議人罰鍰新臺幣（下同）三千元，並記違規
    點數二點。
二、異議人聲明異議意旨略以：異議人於九十六年九月二十日時
    下午六時五十八分，駕駛車牌號碼二八三－ＱＪ號自用大貨
    車，行經嘉義縣臺十九線義竹路段，因載運病死豬未加蓋或
    黑網被警查獲，至遭裁決應處三千元之罰鍰。然查異議人因
    職業特殊，加蓋或黑網工作無法操作，詢問相關官員都無法
    解決，故本件處分顯有錯誤，為此聲明異議，應撤銷原處分
    云云。
三、按汽車裝載時，有所載貨物滲漏、飛散或氣味惡臭情形之一
    者，處汽車駕駛人三千元以上九千元以下罰鍰，並責令改正
    或禁止通行，道路交通管理處罰條例第三十條第一項第二款
    定有明文；又汽車駕駛人有第三十條第一項第二款之情形者
    ，除依原條款處罰鍰外，並予記違規點數二點，道路交通管
    理處罰條例第六十三條第一項第二款亦有明定。
四、經查，
（一）異議人於上開時間，駕駛該自用大貨車，行經嘉義縣臺十
      九線義竹路段時，因載運病死豬，未加蓋或黑網而為警查
      獲製單舉發之情，業據異議人坦承不諱，且有嘉義縣警察
      局舉發違反道路交通管理事件通知單及裁決書各一份在卷
      可稽，堪認屬實。
（二）又據異議人聲明異議意旨並未否認當時所載貨物有氣味惡
      臭之情形，僅表示因職業特殊，加蓋或黑網工作無法操作
      云云，且查，本件係警員於九十六年九月二十日下午六時
      五十八分執行巡邏時，在臺十九線義竹路段，發現該車輛
      行駛道路並發出惡臭，始加以攔查，並當場錄影存證等情
      ，有嘉義縣警察局嘉縣警交字第○九六○○三四五九二號
      函附卷可稽；再參以，異議人當時係載運病死豬，且未加
      蓋封固，依常情確應會惡臭四溢，是異議人上開汽車裝載
      時，有所載貨物氣味惡臭之違規事實，應堪認定。又按汽
      車裝載時，裝載容易滲漏、飛散、氣味惡臭之貨物，能防
      止其發洩者，應嚴密封固，裝置適當，道路交通安全規則
      第七十七條第一項第一款訂有明文。而交通警察製單舉發
      違反處罰條例所列之違規事實，本質上為行政處分，係公
      務員基於職務上之權力，依法就特定之具體事件所為之具
      公法上效果之單方面行政行為，基於公務員為公法上行為
      具有公信力之原則，該行政行為當可被推定為真正，其據
      以依法處分之事實認定亦為正確無誤。本此公信原則，乃
      立法者賦予行政機關制定違反道路交通管理事件統一裁罰
      基準及處理細則，使執勤警員得當機處分以達其維護交通
      秩序、安全之行政目的。再按執行交通勤務警察依法律規
      定製單舉發違反處罰條例所列之違規事實，並由公路主管
      機關加以處罰，即係行政處分，受處分人不服公路主管機
      關所為之處罰，依道路交通管理處罰條例第八十七條之規
      定向管轄地方法院聲明異議，自屬行政救濟程序，其舉證
      責任分配，應採民事訴訟上舉證責任分配原則，八十七年
      十月二十八日修正公布之行政訴訟法第一百三十六條同揭
      此旨，而明文規定準用民事訴訟法第二百七十七條舉證責
      任分配之原則。是異議人雖以前情置辯，惟就其職業如何
      特殊，致無法嚴密封固所載貨物，以防止氣味惡臭發洩乙
      節，並未提出確實事證以供本院調查，是其所辯尚難遽採
      ，本院亦查無任何證據足資證明執勤員警有捏造事實違法
      取締之情事存在，則執勤警員本其維護交通秩序、安全職
      責所為之舉發，自應受到合法、正確之推定。
五、綜上，異議人於當時確有道路交通管理處罰條例第三十條第
    一項第二款，因汽車駕駛人，汽車裝載時，有所載貨物氣味
    惡臭之違規事實，已堪認定。然原處分機關竟認異議人係違
    反同條項款「所載貨物滲漏」之情形，自有違誤，故仍應由
    本院裁定將原處分予以撤銷。惟如前述，異議人之上開違規
    事實既可認定，故本院仍應依照道路交通管理處罰條例第三
    十條第一項第二款、第六十三條第一項第二款等規定及違反
    道路交通管理事件統一裁罰基準表，另為異議人如主文第二
    項所示之諭知，以資適法。
六、據上論斷，應依道路交通案件處理辦法第二十條前段，裁定
    如主文。
中　　華　　民　　國　九十六　年   十二　 月　三十一  日
                  交通法庭  法　官　吳育霖
上列正本證明與原本無異。
如不服本裁定，應於裁定送達後5日內向本院提出抗告狀（應附
繕本）。
中　　華　　民　　國　九十六　年　 十二 　月　三十一　日
                            書記官  林美芳
